臺灣高等法院臺中分院刑事裁定　　　　100年度聲再字第189號
再審聲請人
即受判決人　賴　陳
上列再審聲請人因違反公職人員選舉罷免法案件，對於本院99年
度重選上更（五）字第87號（第三審案號：最高法院100年度台
上字第4206號判決；第一審案號：臺灣彰化地方法院94年度選訴
字第39號；偵查案號：臺灣彰化地方法院檢察署94年度選偵字第
126號、第157號）聲請再審，本院裁定如下：
    主  文
再審之聲請駁回。
    理  由
一、聲請再審意旨略以：本案認定被告賴陳與銓湖、俊光、
    賴樹共同買票之事實。惟被告賴陳並沒有在事前參與行賄之
    決策。本件共同被告銓湖等三人有行賄之犯行，渠等三人
    行賄之決定，是在渠等三人到賴陳家之前即已形成。並羅列
    共同被告銓湖、俊光、證人張許語、張吳美珠等人一審
    審理筆錄作為證據。依刑事訴訟法第420條第1項第6款、第4
    29條規定聲請再審云云。
二、按「判決在第三審確定者，對於該判決聲請再審，除以第三
    審法院之推事有第420條第5款情形為原因者外，應由第二審
    法院管轄之。」刑事訴訟法第426條第3項定有明文。本件再
    審聲請人即被告賴陳（下稱再審聲請人）具狀至本院對最高
    法院100年度臺上字第4206號案件聲請再審，依所附最高法
    院判決書之記載，本案係業經本院以99年度重選上更（五）
    字第87號為實體判決，再審聲請人不服，提起第三審上訴後
    ，嗣經最高法院以其上訴違背法律上程式而以程序判決駁回
    被告之上訴，屬程序上之判決，自不得對之聲請再審。綜上
    所述，再審聲請人以本院實體上判決為對象，向本院聲請再
    審，揆之最高法院前揭意旨之說明，經核初步尚屬適法，是
    本院對本件再審案件應有管轄權，合先敘明。
三、復按刑事訴訟法第420條第1項第6款所謂發見確實之新證據
    ，係指該項證據，事實審法院於判決前因未經發見，不及調
    查斟酌，至其後始行發見者而言，若判決前已經當事人提出
    或聲請調查之證據，經原法院捨棄不採者，即非該條款所謂
    發見之新證據，不得據為聲請再審之原因（最高法院28年抗
    字第8號判例意旨參照）。又所謂發見確實之新證據，係指
    該證據於事實審法院判決前已經存在，為法院、當事人所不
    知，不及調查斟酌，至其後始行發見，且就證據本身形式上
    觀察，固不以絕對不須經過調查程序為條件，但必須顯然可
    認為足以動搖原有罪確定判決，而為受判決人無罪、免訴、
    免刑或輕於原判決所認罪名之判決者為限。故受理聲請再審
    之最後事實審法院，應就聲請再審理由之所謂「新證據」，
    是否具備事實審判決前已經存在，為法院、當事人所不知，
    事後方行發見之「嶄新性」，及顯然可認足以動搖原有罪確
    定判決，應為無罪、免訴、免刑或輕於原判決罪名之「顯然
    性」二要件，加以審查，為判斷應否准予開始再審之準據（
    最高法院93年度台抗字第98號判決要旨參照）。
四、經查：再審聲請人所指上揭聲請再審之事由，所提出之共同
    被告銓湖、俊光於原審之供述、證人張許語、張吳美珠
    於原審審理時之證詞等相關證據顯係在原判決前即已存在，
    且為再審聲請人當時所明知，同時亦非事實審法院判決前未
    經發現之證據，是核與前述「嶄新性」要件未盡相符。況再
    審聲請人聲請意旨所指之再審事由已經原第二審確定判決於
    判決理由欄貳、二、（三）部分詳加審酌所有卷內資料，認
    被告銓湖、賴陳及俊光、賴樹等四人確實已有就該次選
    舉賄賂買票之事宜為討論，事後並由被告賴陳騎乘機車帶路
    、導引被告銓湖及俊光、賴樹等三人前往拜訪選民無訛
    。且被告賴陳對於當時被告銓湖及俊光、賴樹等三人係
    在進行賄賂買票等情，應無法諉為不知；況被告賴陳事後更
    從陳秀麗處收受所轉交之賄款2000元，更足以印證被告賴陳
    確實知悉被告銓湖及俊光、賴樹等三人當時係在買票無
    疑，經核原確定判決並無何違誤之處，是聲請人所提上開再
    審事由顯非在客觀上可認為真實而毋須經過調查，即足以動
    搖原判決，使聲請人得受有利裁判之確實新證據甚明，殊與
    「確實性」之意義不符。
五、綜上所述，聲請人所主張聲請再審之理由與刑事訴訟法第42
    0條第1項第6款之規定不符，自難認為有再審之理由，聲請
    人之聲請，應予駁回。爰依刑事訴訟法第434條第1項，裁定
    如主文。
中    華    民    國   100    年    8     月    29    日
            刑事第一庭    審判長法  官  李  璋  鵬
                                法  官  胡  森  田
                                法  官  胡  忠  文
以上正本證明與原本無異。
如不服本裁定，得於收受送達後5日內向本院提出抗告書狀（須
附繕本）。
                                書記官  廖  家  莉
中    華    民    國   100    年    8     月    29    日